臺灣臺中地方法院刑事裁定　　　　　　 96年度交聲字第733號
原處分機關　交通部公路總局臺中區監理所
受處分人　　甲○○
上列受處分人因違反道路交通管理處罰條例案件，對於交通部公
路總局臺中區監理所民國九十六年六月二十一日所為之裁決（原
處分案號：中監違字第裁六○－ＧＣ0000000號裁決書）
，聲明異議，本院裁定如下：
    主  文
異議駁回。
    理  由
一、原處分機關略以：受處分人甲○○於九十二年十一月十八日
    晚間七時五十分許，駕駛其所有車牌號碼ＪＬＺ－六六六號
    重型機車，在臺中市○○○路、福林路口，因「使用註銷牌
    照行駛」之違規，經臺中市警察局第六分局依違反道路交通
    管理處罰條例第十二條第一項第四款之規定，當場製發中市
    警交字第ＧＣ0000000號舉發違反道路交通管理事件
    通知單。受處分人未於應到案日期前到案，交通部公路總局
    臺中區監理所遂於九十六年六月二十一日以中監違字第裁六
    ○－ＧＣ0000000號裁決書，裁處受處分人罰鍰新臺
    幣（下同）一萬零八百元，並扣繳牌照，於法並無不合等語
    。
二、本件受處分人則以：依當時道路交通管理處罰條例第六十五
    條第三款之規定，可以易處吊扣駕駛執照，但監理所不允許
    ，爰聲明異議云云。
三、按汽車使用吊銷、註銷之牌照行駛，處汽車所有人新臺幣三
    千六百元以上一萬零八百元以下罰鍰，並禁止其行駛，道路
    交通管理處罰條例第十二條第一項第四款，定有明文。又按
    違反道路交通管理事件行為人，未依規定自動繳納罰鍰，或
    未依規定到案聽候裁決，處罰機關應依基準表於舉發違反道
    路交通管理事件通知單送達且逾越應到案期限六十日之三個
    月內，逕行裁決之，違反道路交通管理事件統一裁罰基準及
    處理細則第四十四條第一項亦定有明文。
四、經查：
  (一)本件受處分人於上揭時、地，駕駛其所有車牌號碼ＪＬＺ－
    六六六號重型機車，因「使用註銷牌照行駛」違規，經臺中
    市警察局第六分局依違反道路交通管理處罰條例第十二條第
    一項第四款之規定，當場製發舉發違反道路交通管理事件通
    知單等情，有中市警交字第ＧＣ0000000號舉發違反
    道路交通管理事件通知單在卷可稽，並為受處分人所不爭執
    ，是以本件受處分人有該舉發通知單之違規事實明確，應可
    認定。
  (二)受處分人既已當場接獲臺中市警察局第六分局員警掣開之中
    市警交字第ＧＣ0000000號舉發違反道路交通管理事
    件通知單，其有受處分人在通知單上簽名可證，而該通知單
    上記載受處分人應到案日期為九十二年十二月三日前，惟受
    處分人並未於此最低額罰鍰繳款期限自動繳納罰款，或到案
    聽候裁決，交通部公路總局臺中區監理所即依違反道路交通
    管理事件統一裁罰基準及處理細則第四十四條第一項之規定
    ，於九十六年六月二十一日依基準表逕行裁決裁罰新臺幣一
    萬零八百元，並扣繳牌照，並無不當。
  (三)按受處分人不服第八條主管機關所為之處罰，得於接到裁決
    書之翌日起二十日內，向管轄地方法院聲明異議；人民對於
    中央或地方機關之行政處分，認為違法或不當，致損害其權
    利或利益者，得依本法提起訴願，但法律另有規定者，從其
    規定；本法所稱行政處分，係指中央或地方機關就公法上具
    體事件所為之決定或其他公權力措施而對外直接發生法律效
    果之單方行政行為，道路交通管理處罰條例第八十七條第一
    項、訴願法第一條、第三條、行政程序法第九十二條分別訂
    有明文。又按汽車所有人、駕駛人違反道路交通管理，經「
    主管機關裁決後」「逾二十日未向管轄地方法院聲明異議」
    ，或「其聲明異議經法院裁定確定」，而不依裁決或裁定繳
    納罰鍰或不繳送汽車牌照、駕駛執照者，依下列規定處理之
    ：罰鍰不繳者，按其罰鍰數額，「易處」吊扣汽車牌照或駕
    駛執照一個月至三個月；不依期限繳送汽車牌照或駕駛執照
    者，吊銷其汽車牌照或駕駛執照。前項第三款之汽車所有人
    、駕駛人如無汽車牌照或駕駛執照可資「易處」吊扣時，得
    就原處分或裁定確定之罰鍰加倍處罰；逾十五日後仍不繳納
    者，移送法院強制執行，修正前道路交通管理處罰條例第六
    十五條第一項第三款、第二項亦有明文。是以修正前道路交
    通管理處罰條例關於處分機關之易處處分，需以受處分人於
    裁決後逾二十日未向法院異議，或異議經法院裁定確定，為
    前提要件。顯見「易處吊照」本身，並非道路交通管理處罰
    條例第八條主管機關所為之「處罰」，而係汽車所有人、駕
    駛人違反道路交通管理，經「主管機關裁決後」，「逾二十
    日未向管轄地方法院聲明異議」，或「其聲明異議經法院裁
    定確定」後，針對「已確定處罰」之執行事項，行政主管機
    關依其職權所為行政裁量權之作用（准否易處吊照之表示）
    ，依據行政程序法第九十二條、訴願法第三條等規定，性質
    上為行政處分，如本件主管機關交通部公路總局臺中區監理
    所作成拒絕易處吊扣駕照聲請之處分，受處分人就該處分，
    認為有違法或不當，致損害其權利或利益者，依訴願法之規
    定，應向該管轄之行政機關提起訴願以為救濟，方屬合法。
    從而，易處吊扣駕照部分之處分，既非屬普通法院之審理範
    圍，本件異議人未向該管行政機關（本件為交通部）提起訴
    願，而逕向本院提起異議，即有未洽，應予駁回。
五、據上論斷，應依道路交通管理處罰條例第八十七條第二項、
    道路交通案件處理辦法第十九條之規定，裁定如主文。
中　　華　　民　　國　　96　　年　　7 　　月　　27　　日
                  　　交通法庭  法  官  黃裕仁
上正本證明與原本無異。
如不服本裁定，應於送達後五日內，向本院提出抗告狀。
                                書記官  王嘉仁
中　　華　　民　　國　　96　　年　　7 　　月　　27　　日
